臺灣高等法院刑事裁定
                                      104年度聲療字第1號
聲  請  人  臺灣高等法院檢察署檢察官
受  刑  人
即受處分人  陳子男



上列聲請人聲請受處分人施以強制治療（104 年度執聲字第1061
號），本院裁定如下：
    主  文
甲○○應於刑之執行完畢後令入相當處所施以強制治療。
前項處分期間至其再犯危險顯著降低為止，執行期間應每年鑑定
、評估有無停止治療之必要。
    理  由
一、聲請意旨略以：受處分人甲○○（下稱受處分人）前因妨害性
    自主案件，經臺灣宜蘭地方法院以100 年度侵訴字第33號判
    決處有期徒刑1 年8 月，經上訴後，分別由本院以101 年度
    侵上訴字第189 號、最高法院以102 年度台上字第1364號判
    決駁回上訴確定。受處分人入法務部○○○○○○○執行，接受性
    侵害身心治療課程後，經該監104 年第2 次治療評估會議決
    議，符合刑法第91條之1 規定，經鑑定評估，認有再犯之危
    險，此有該監獄104 年7 月14日宜監教字第10411008390 號
    函在卷可憑，爰依刑事訴訟法第481 條第1 項聲請裁定，令
    入相當處所，施以強制治療等語。
二、按犯第221 條至第227 條、第228 條、第229 條、第230 條
    、第234 條、第332 條第2 項第2 款、第334 條第2 款、第
    348 條第2 項第1 款及其特別法之罪，而有下列情形之一者
    ，得令入相當處所，施以強制治療：一、徒刑執行期滿前，
    於接受輔導或治療後，經鑑定、評估，認有再犯之危險者。
    二、依其他法律規定，於接受身心治療或輔導教育後，經鑑
    定、評估，認有再犯之危險者。」、「前項處分期間至其再
    犯危險顯著降低為止，執行期間應每年鑑定、評估有無停止
    治療之必要。」，刑法第91條之1 第1 項、第2 項分別定有
    明文。又按保安處分係針對受處分人將來之危險性所為之處
    置，以達教化、治療之目的，為刑罰之補充制度。我國現行
    刑法採刑罰與保安處分雙軌制，係在維持行為責任之刑罰原
    則下，為協助行為人再社會化之功能，以及改善行為人潛在
    之危險性格，期能達成根治犯罪原因、預防犯罪之特別目的
    。是保安處分中之強制治療，旨在對於妨害性自主犯罪之被
    告，藉由治療處分以矯正其偏差行為，避免其有再犯之虞，
    是以法院斟酌是否判處施以被告治療處分，應以被告有無再
    為妨害性自主犯罪之虞，而有施以矯治之必要以為判斷。
三、經查：
  ㈠受處分人因妨害性自主案件，經臺灣宜蘭地方法院以100 年
    度侵訴字第33號判決處有期徒刑1 年8 月，經上訴後，分別
    由本院以101 年度侵上訴字第189 號、最高法院以102 年度
    台上字第1364號判決駁回上訴確定等情，有上開判決書及被
    告前案紀錄表在卷可稽，是本案犯罪事實最後裁判之法院為
    本院，合先敘明。
  ㈡受處分人因前案執行中，經法務部○○○○○○○依妨害性自主罪與
    妨害風化罪收容人輔導及治療實施辦法，於103 年5 月7 日
    篩選執行獄中強制身心治療，自103 年5 月起至104 年2 月
    止，每月4 次、每次約3 小時，共參加31次團體治療後，經
    法務部○○○○○○○104 年4 月10日104 年度第2 次性侵害治療
    評估會議評估結果，治療師評估個案有器質性腦傷傾向，雖
    肢體功能有回復，但認知理解仍不佳，治療成效有限，受處
    分人於團體課程中對外在訊息有前後不一致描述之現象，更
    換2 名治療師、澄清刑後治療之重要性後，受處分人仍顯得
    被動、無法配合治療課程進行，否認前科紀錄，經對照判決
    書後方願意承認性侵害行為與有性犯罪意圖動機，對判決案
    情討論說詞反覆不一致，容易以有腦傷或生理疾病為由合理
    自身行為，而無法釐清犯意，受處分人於30歲後有長期犯罪
    紀錄，出獄後犯罪風險高，符合刑法第77條經鑑定、評估其
    再犯危險未顯著降低之規定等情，有法務部○○○○○○○104 年7
     月14日宜監教字第10411008390 號函及附件該監受刑人成
    績記分總表、性侵害收容人刑中鑑定報告書、收容人調查分
    類直接調查表、性侵害罪受刑人接收小組103 年第5 次篩選
    會議紀錄、名冊、簽到單、性侵害暨家庭暴力罪收容人104 
    年第1 次治療評估會議簽到表、會議紀錄、104 年第2 次治
    療評估會議簽到表、會議記錄、歷次強制診療－團體治療紀
    錄、加害人身心治療或輔導教育成效報告、再犯危險評估報
    告書、個案入監之評估報告書、性侵害收容人基本資料、St
    atic－99等量表、MnSOST－R 量表在卷可稽。又雖受處分人St
    atic－99量表（3 分）顯示受處分人為中低再犯危險、MnSOS
    T－R 量表（明尼蘇達性犯罪篩選評估）顯示為度再犯可能，
    於性障礙、性倒錯評估上均無顯注異常，經本院依職權函請
    法務部○○○○○○○為釋疑，覆稱：前開量表僅係就犯罪事實作
    為預測指標，未包含治療過程中之表現、人格特質等重要變
    項，無法完全顯示未來之再犯程度，輔以其他資料為佐證，
    經輔以受處分人治療師之表示，受處分人於治療課程中，多
    次鼓勵下，受處分人案情陳述仍舊前後不一致，常以腦部受
    傷合理化自身表現，而配合過去相關犯罪使，顯示顯示受處
    分人具有反社會人格特質傾向，因受處分人人格特質所致之
    低可治療性，將導致Static－99等量表有低估受處分人再犯
    程度之可能，受處分人實際再犯程度應可達中度以上等情，
    亦有法務部○○○○○○○104 年8 月12日宜監教字第10411009290
     號函在卷可稽。是可認被告有再為妨害性自主犯罪之虞，
    而有施以矯治之必要。
  ㈢綜上，檢察官聲請本院裁定受處分人令入相當處所施以強制
    治療，經核於法要無不合，應予准許。
據上論斷，依刑事訴訟法第481 條第1 項，刑法第91條之1 第1
項第2 款規定，裁定如主文。
中　　華　　民　　國　 104　　年　　8 　　月　　18　　日
                  刑事第十三庭  審判長法  官  施俊堯
                                      法  官  曾淑華
                                      法  官  郭惠玲
以上正本證明與原本無異。
如不服本裁定，應於收受送達後5 日內向本院提出抗告狀。
                                      書記官  鄭巧青
中　　華　　民　　國　 104　　年　　8 　　月　　20　　日